【裁判字號】    98,抗,804
【裁判日期】    980527
【裁判案由】    假扣押
【裁判全文】
臺灣高等法院民事裁定                   98年度抗字第804號
抗  告  人  乙○○
相  對  人  甲○○
上列抗告人與相對人間假扣押事件，對於中華民國98年4月13日
臺灣臺北地方法院98年度裁全字第2749號裁定，提起抗告，本院
裁定如下：
    主  文
抗告駁回。
抗告程序費用由抗告人負擔。
    理  由
一、按債權人就金錢請求或得易為金錢請求之請求，欲保全強制
    執行者，得聲請假扣押。假扣押非有日後不能強制執行或甚
    難執行之虞者，不得為之。請求及假扣押之原因應釋明之。
    前項釋明如有不足，而債權人陳明願供擔保或法院認為適當
    者，法院得定相當之擔保，命供擔保後為假扣押，為民事訴
    訟法第522條第1項、第523條第1項及第526條第1項、第2項
    所明定。又釋明事實上之主張者，得用可使法院信其主張為
    真實之一切證據。同法第284條前段定有明文。依上開規定
    可知，債權人聲請假扣押，應就其請求及假扣押之原因加以
    釋明。該項釋明如有不足，而債權人陳明願供擔保或法院認
    為適當者，法院得定相當之擔保，命供擔保後為假扣押。若
    債權人就其請求及假扣押之原因絲毫未予釋明，法院尚且不
    得命供擔保後為假扣押，遑論為准免供擔保之假扣押裁定。
    又所謂「請求之原因事實」，即本案請求所由發生之原因事
    實；「假扣押之原因」係指債務人日後有不能強制執行或甚
    難執行之虞，或應在外國為強制執行之情形，如債務人浪費
    財產，增加負擔，或就其財產為不利益之處分，將成為無資
    力之狀態，或將移往遠地、逃匿無蹤、隱匿財產等是，債權
    人就假扣押之原因應提出可使法院信其主張為真實之證據，
    必待釋明有所不足，而債權人陳明願供擔保或法院認為適當
    者，法院始得定相當之擔保，命供擔保後為假扣押。倘債權
    人未為任何釋明，縱陳明願供擔保，其假扣押之聲請，仍不
    應准許。又釋明其事實上之主張時，應同時提出供法院隨時
    進行調查之證據，否則法院無限期命補正之必要。
二、抗告人抗告意旨略以：相對人係撰文記者，就工商時報民國
    （下同）98年3月18日A12版所刊登「淡出國票乙○○擬售持
    股」撰文，其內容諸多不實，亦未向抗告人查證，其報導已
    侵害抗告人之名譽甚巨，抗告人業於98年3月18日向臺灣臺
    北地方法院提起訴訟；又相對人職業既為報紙媒體記者，其
    職業生活形態為東奔西走、時而出國，其生活開銷定較一般
    於辦公室工作之人通常為多，並依其職業特性，相對人於國
    外工作時，亦有隨意花費其薪資所得之虞；而相對人現所任
    職之中時報系集團，前有大幅裁員之情事，故於全球遭逢金
    融風暴之際，相對人易有達於無資力狀態之情事，而有日後
    不能執行或甚難執行之虞。故抗告人已盡釋明之責，尚難謂
    不足使法院信其請求及假扣押之原因大致為正當，且抗告人
    亦願供擔保以補釋明原因之不足。原法院皆略而未論，逕認
    本件聲請無需假扣押以保債權人之權益，而駁回抗告人假扣
    押之聲請，恐有未合，應予廢棄云云。
三、經查，本件抗告人聲請假扣押，對要件之一之假扣押原因僅
    泛言相對人之職業為新聞記者，時而東奔西走，時而出國、
    生活不定，且其所任職之中時集團，前有大規模裁員之情事
    ，其薪資並不穩定，即認有假扣押之必要云云，惟就相對人
    有無浪費財產以達無資力狀態之情事，並未據抗告人提出具
    體證據資料，以使法院得為即時調查，況記者常四處採訪甚
    至有所花費，此乃其職業通性，當無法以此逕作假扣押之原
    因，再者，就抗告人所提出之新聞剪報內容 (見本院卷抗證
    二、原法院卷原證三、四號)部分，僅能釋明相對人所任職
    之中時集團有其財務危機，惟公司之財務狀況不佳並不等同
    於個人之財務即發生問題，且相對人是否會受裁員之影響所
    及，亦屬未定，亦未據抗告人提出相關證據以資佐證，據此
    ，抗告人就假扣押之原因並無提出可使法院信其主張為真實
    之證據，而產生薄弱之心證，縱抗告人陳明願供擔保以代釋
    明，揆諸首揭規定及說明，抗告人未釋明假扣押之原因，即
    不符假扣押之要件，法院即不得准許。從而，原裁定駁回抗
    告人假扣押之聲請，經核並無違誤，抗告意旨仍執前詞，指
    摘原裁定不當，求予廢棄，自屬無據。
四、據上論結，本件抗告為無理由，爰裁定如主文。
中    華    民    國    98    年    5     月    27    日
                    民事第五庭
                        審判長法  官  魏麗娟
                              法  官  陳博享
                              法  官  黃雯惠
正本係照原本作成。
本裁定除以適用法規顯有錯誤為理由，不得再抗告。如提起再抗
告，應於收受後10日內委任律師為代理人向本院提出再抗告狀。
並繳納再抗告費新台幣１千元。
中    華    民    國    98    年    6     月    5     日
                              書記官  秦慧榮


司法院資訊處製作；財團法人民間司法改革基金會備份。
